---
title: "Análisis Bivariado"
author: "Paúl Arévalo, Esteban Vizhñay"
date: "2024-07-04"
output: 
  pdf_document:
    extra_dependencies: ["fvextra"]
    includes:
      in_header: header.tex
---

```{r}
# Importar librerías
library(tidyverse)
```

```{r}
DatosBivariados <- read.csv("DatosBivariados.csv")
DatosBivariados
```

## Análisis Descriptivo

### Gráfico de Dispersión
```{r}
# Gráfico de dispersión
ggplot(DatosBivariados, aes(x = Peso, y = Altura)) +
  geom_point() +
  labs(
    title = "Relación entre Peso y Altura",
    x = "Peso (kg)", y = "Altura (cm)"
  )
```

El gráfico de dispersión muestra una tendencia lineal ascendente, lo que confirma la correlación positiva
entre las variables.

### Medidas de Tendencia Central y Dispersión

```{r}
# Medidas de tendencia central y dispersión
summary(DatosBivariados)
```

• La media del peso es de 68.5 kg, lo que indica que la mayoría de las personas se encuentran en un
rango cercano a este valor.
• La media de la altura es de 167.9 cm, lo que indica que la mayoría de las personas se encuentran en
un rango cercano a este valor.
• La desviación estándar del peso es de 7.15 kg, lo que sugiere que hay una variabilidad moderada en el
peso de las personas.
• La desviación estándar de la altura es de 6.55 cm, lo que sugiere que hay una variabilidad moderada
en la altura de las personas.

### Coeficiente de Correlación
```{r}
cor(DatosBivariados$Peso, DatosBivariados$Altura)
```

El coeficiente de correlación de Pearson es de 0.84, lo que indica una correlación positiva moderada entre
el peso y la altura. Esto significa que existe una relación positiva entre las dos variables: a medida que
aumenta la altura, también tiende a aumentar el peso.

### Interpretación

El análisis descriptivo muestra que existe una correlación positiva moderada entre el peso y la altura de las
personas. Esto significa que, a medida que aumenta la altura, también tiende a aumentar el peso.
El gráfico de dispersión muestra una tendencia lineal ascendente, lo que confirma la correlación positiva entre
las variables.
Las medidas de tendencia central y dispersión proporcionan información adicional sobre la distribución de
los datos. Por ejemplo, la media del peso es de 68.5 kg, lo que indica que la mayoría de las personas se
encuentran en un rango cercano a este valor. La desviación estándar del peso es de 7.15 kg, lo que sugiere
que hay una variabilidad moderada en el peso de las personas.

## Análisis Inferencial

En el análisis previo se realizó un análisis descriptivo y exploratorio de la relación entre el peso y la altura
de las personas. Se encontró una correlación positiva moderada entre las variables. Ahora se profundizará
en el análisis mediante técnicas de inferencia estadística para determinar si la correlación observada entre el
peso y la altura es estadísticamente significativa.

### Hipótesis

• **\(H_0\):** La correlación entre el peso y la altura es igual a cero (no existe relación lineal).
• **\(H_a\):** La correlación entre el peso y la altura es diferente de cero (existe una relación lineal distinta de
cero).

En este caso vamos a utilizar la funcion cor.test del paquete stats para realizar la prueba de hipótesis para
la correlación.

```{r}
# Prueba de correlación de Pearson
resultado_prueba <- cor.test(DatosBivariados$Peso, DatosBivariados$Altura)
resultado_prueba
```

• **Valor p:** El valor p es de 0.0001, que es menor que el nivel de significancia (a) comúnmente utilizado
de 0.05. Esto significa que se rechaza la hipótesis nula y se concluye que existe una relación lineal
significativa entre el peso y la altura

## Modelo de Regresión Lineal Simple

El objetivo de este análisis es ajustar un modelo de regresión lineal simple que describa la relación lineal
entre el peso (variable dependiente) y la altura (variable independiente).
Se utiliza la función lm() del paquete stats para ajustar el modelo de regresión lineal simple.

```{r}
# Modelo de regresión lineal simple
modelo_regresion <- lm(Altura ~ Peso, data = DatosBivariados)
# Resumen del modelo
summary(modelo_regresion)
```

```{r}
# Coeficiente alfa (intercepto)
alfa <- coef(modelo_regresion)[1]
alfa
```